行　政　法　院　判　決　　　　　　　　　　　　　八十八年度判字第四一三三號
　　原　　　告　甲○○
　　法定代理人　乙○○
　　被　　　告　內政部警政署入出境管理局
右當事人間因臺灣地區與大陸地區人民關係條例事件，原告不服行政院中華民國八十
七年十月八日台八七訴字第四九六八○號再訴願決定，提起行政訴訟。本院判決如左
︰
　　主  文
原告之訴駁回。
　　事  實
緣原告係大陸地區人民，民國七十八年七月三十一日出生，於八十六年四月十六日由
養父乙○○代向被告申請來台定居，經被告以八十六年四月二十一日（八六）境居字
第一六二四二號書函復以原告按每年二十四名數額數計依序約編列於九十七年六月份
配額，屆時已超逾規定年齡（十二歲），依規定不予許可，惟如九十七年以前數額增
加或遇排序在前其他申請人被註銷配額時，可依序由後者循序遞補。嗣被告查得原告
於八十六年一月三十日來台探親，停留期限至八十六年四月二十九日止，惟其迄未出
境，有逾期停留情形，乃以八十七年二月十九日（八七）境居芝字第一三○四九號函
否准其定居申請案。原告不服，提起一再訴願，遞遭駁回，遂提起行政訴訟。茲摘
兩造訴辯意旨於次：
原告起訴意旨略謂︰一、行政院的決定違反憲法的規定。憲法規定：法律之前人人平
等。法律規定養子女與婚生子有同等的權利，台藉人士在大陸的婚生子女隨時申請隨
時來台定居，台籍人士在新加坡、馬來西亞及其它地區領養的子女都可即來台居留，
何以領養大陸子女都要排隊，並限制名額、年齡。這是對大陸養子女的最大歧視，對
台灣憲法的藐視，為此，要求修正不平等的條約。二、行政院的決定違背了法律的規
定，板橋社會局在辦理原告養父對原告之領養手續時，告知其對原告有養育、教育的
責任，不得虐待、遺棄。在原告養父重病時令原告離開，只留下原告之母親照顧之，
而原告只有九歲，如何能獨力生存﹖行政院的決定不但剝奪了原告養父對原告之責任
，也剝奪了原告生母對原告的養育、教育的責任。三、行政院的決定違背人之常情，
陷人於不仁不義之窘境。原告養父年過七十，在台孑然一身，忠有糖尿病、心臟病、
高血壓、中風、左眼失明、臥病在不能行走，離不開原告母親之照顧，若此，令原告
獨自在大陸自生自滅，於心何忍，且犯了遺棄罪；若原告與母親回大陸，無非逼原告
養父早登黃泉路，何以台灣的政策要違背法律、天理、人情，令原告之母親無法作出
決定﹖懇請鈞院保障原告來台居留及人民守法之權利，只求一視同仁，要求法律給新
加坡、馬來西亞、南韓、印尼等地的養子女和大陸養子女同等的權利。請求撤銷一再
訴願及原處分等語。
被告答辯意旨略謂︰「大陸地區人民經許可入境，逾期停留未逾十日，其定居或居留
申請案有數額限制者，依規定核配時間每次延後一年許可，逾十日者，不予許可。」
為「大陸地區人民在台灣地區定居或居留許可辦法」第十三條第四項所明定。查原告
定居申請案，依「台灣地區與大陸地區人民關係條例」第十六條第一項第一款及第二
項規定及內政部八十六年九月二十二日台（八六）內警字第八六八二三二一號公告之
大陸地區人民在台灣地區定居數額表，台灣地區人民之其他直系血親（除婚生子女）
年齡在十二歲以下者，八十六年起每年之數額為二十四名，依序約編列於九十七年六
月份配額。又查原告於八十六年一月三十日隨母來台探親效期至八十六年四月二十九
日止，惟迄今尚未出境，在台逾期停留事實明確，依前揭規定，其定居申請案應不予
許可。被告依法對其定居申請案不予許可並無違誤不當。請判決駁回原告之訴等語。
    理  由
按大陸地區人民經許可入境，逾停留期間未逾十日，其定居或居留申請案有數額限制
者，依規定核配時間每次延後一年許可；逾十日者，不予許可，為大陸地區人民在台
灣地區定居或居留許可辦法第十三條第四項所規定。本件原告係大陸地區人民，七十
八年七月三十一日出生，於八十六年四月十六日由養父乙○○代向被告申請來台定居
，經被告以八十六年四月二十一日（八六）境居字第一六二四二號書函復以原告按每
年二十四名數額數計依序約編列於九十七年六月份配額，屆時已超逾規定年齡（十二
歲），依規定不予許可，惟如九十七年以前數額增加或遇排序在前其他申請人被註銷
配額時，可依序由後者循序遞補。嗣被告查得原告於八十六年一月三十日來台探親，
停留期限至八十六年四月二十九日止，惟其迄未出境，有逾期停留情形，乃以八十七
年二月十九日（八七）境居芝字第一三○四九號函否准其定居申請案。原告訴稱，原
處分及一再訴願決定違反憲法有關法律之前人人平等的規定，亦剝奪原告法定代理人
及原告生母對原告之責任云云。惟查依大陸地區人民在台灣地區定居或居留許可辦法
第十三條第四項規定，原告於八十六月一月三十日來台探親，停留期限於八十六年四
月二十九日止，惟原告迄八十七年二月十九日仍未出境，逾期停留逾十日以上，事證
明確，且為原告所不爭執，被告依法否准其來台定居申請案，核與首開法令規定並無
不合，一再訴願決定遞予維持，亦無違誤，均應予維持。又原告及其生母既為大陸地
區人民，原告既非台藉人士在大陸所生子女，亦非台藉人士在大陸以外地區領養之子
女，則其在台灣地區定居或居留，自應依大陸地區人民在台灣地區定居或居留許可辦
法辦理，與憲法有關法律之前人人平等的規定，尚無不合；且原告法定代理人及原告
生母對原告之責任，應於不違反國家法令之範圍內為之，併與指明。綜上所述，本件
原告起訴意旨難謂有理由，應予駁回。
據上論結，本件原告之訴為無理由，爰依行政訴訟法第二十六條後段，判決如主文。
中    華    民    國     八十八      年     十二     月      十六       日
                    行 政 法 院 第 二 庭
                                審 判 長 評  事      陳  石  獅
                                         評  事      彭  鳳  至
                                         評  事      黃  合  文
                                         評  事      林  茂  權
                                         評  事      王  立  杰
右  正  本  證  明  與  原  本  無  異
                                         法院書記官  王  福  瀛
中    華    民    國     八十八      年     十二     月      十七       日
